【裁判字號】    95,交聲,18
【裁判日期】    951014
【裁判案由】    聲明異議
【裁判全文】
臺灣臺南地方法院交通事件裁定          95年度交聲字第18號
處分機關    交通部公路總局嘉義區監理所新營監理站
受處分人
即異議人    甲○○
代  理  人  乙○○
上列受處分人因違反道路交通管理處罰條例案件，對於交通部公
路總局嘉義區監理所新營監理站於中華民國94年12月12日所為之
處分（新監裁違字第裁73-A5I902463號），聲明異議，本院裁定
如下：
    主  文
異議駁回。
    理  由
一、聲明異議意旨略以：
  (一)受處分人即異議人甲○○（以下簡稱異議人）於民國94年11
    月26日下午4時28分許，駕駛阿羅哈客運股份有限公司（以
    下簡稱阿羅哈客運公司）所有之車牌號碼AG-531號營業大客
    車，在臺北市○○路○段46號前臨時停車，遭臺北市政府警
    察局交通警察大隊員警以異議人「在公共汽車招呼站10公尺
    內臨時停車」為由，違反道路交通管理處罰條例第55條第2
    款之規定而當場開單舉發。
  (二)然臺北市○○路○段52號，是經主管機關高雄市政府交通局
    核准阿羅哈客運公司設站營運之合法招呼站，異議人為阿羅
    哈客運公司之駕駛員，則異議人將該公司之營業大客車停靠
    於系爭路段，依據公路法第79條及汽車運輸業管理規則第40
    條規定，自屬有權臨時停靠之行為。
  (三)又依汽車運輸業管理規則第37條第1項第4款後段、第2項、
    第40條之規定，公路汽車客運業班車須依營運路線許可證所
    核定之路線行駛，當地政府如因實際需要欲變更行駛路線及
    設站地點，應先函請該管公路主管機關辦理，如就此項調整
    變更發生爭議，應報請上級機關核定。絕非當地政府決定變
    更即可自行公告。而臺北市政府交通局因試辦國道客運臺北
    總站（即D1轉運站），為迫使阿羅哈客運公司將上開招呼站
    遷移至上述轉運站，既未先行函請阿羅哈客運公司之公路主
    管機關高雄市政府交通局辦理變更行駛路線與設站地點，且
    於變更行駛路線與設站地點事項與高雄市政府交通局發生爭
    議時亦未報請上級機關即交通部加以核定，即自行公告變更
    ，其行政行為如此恣意，顯然違反行政程序法第111條第6款
    之規定而無效，而依此公告所衍生之後續處分亦應因已失所
    附酈而予以撤銷。故異議人不服原裁處，乃提起本件異議。
二、按汽車駕駛人，有在公共汽車招呼站10公尺內臨時停車之情
    形，處新臺幣3百元以上6百元以下罰鍰，道路交通管理處罰
    條例第55條第2款定有明文。又在公車汽車招呼站10公尺內
    不得臨時停車，亦為道路交通安全規則第111條第1項第2款
    所明定。
三、本件異議人並不否認駕駛車牌號碼AG-531號營業大客車，於
    94年11月26日下午4時28分許，將之停靠在臺北市○○路○段
    46號前之公共汽車招呼站10公尺內違規事實，惟於本院訊問
    時辯稱依臺北市政府94年11月4日北市交二字第09435032901
    號公告附表其可以在上開路段合法下客，且該下客處並未改
    至Ｄ1轉運站，阿羅哈公司原本的下客地點就是在公車停等
    區前面，公車停等區原本就是在那個地方，並非臺北市政府
    與阿羅哈公司關於停車位置發生爭議才更改云云（參見95年
    6月30日本院訊問筆錄、見本院卷第75、76頁）。
四、本院審酌：
  (一)本件異議人駕駛上開營業大客車，於前述時間，將之停靠在
    公共招呼站10公尺內之上開路段，經警認屬違規停車，而開
    單舉發，並經原處分機關即交通部公路總局嘉義區監理所新
    營監理站依道路交通管理處罰條例第55條第2款之規定，裁
    處異議人罰鍰新臺幣6百元等情，有臺北市政府警察局北市
    警交大字第A00000000號舉發違反道路交通管理事件通知單
    、上開監理站新監裁違字第裁73-A5I902463 號違反道路交
    通管理事件裁決書附卷可憑，此部分事實當可認定。
  (二)臺北市政府為改善臺北車站周邊長途客運密集設站衍生之交
    通問題，於交九轉運站開闢啟用前，規劃於台北車站特定區
    D1用地設置國道客運臺北總站，並於94年8月16日起營運。
    當時有考量部分業者有旅客移轉需要，給予3個月緩衝期，
    期滿後（即94年11月16日）原上客站位即予撤除，管制區○
    設○○○路外場站之路線，得保留該路線路側下客站乙處；
    阿羅哈客運公司下客站經臺北市政府交通局於94年11月14日
    以北市交二字第09435040300號函調整至臺北市○○路○段46
    號前，94年11月16日實施，臺北市交通局於94年11月11日勘
    定阿羅哈公司原設承德路1段52號公車停靠區塗銷事宜，並
    於94年11月15日晚間辦理停靠區及繪設禁停紅線事宜；復因
    臺北市○○路○段46號前公車停靠區公車數量眾多，當公車
    數量同一時間到站停靠易影響該路段車流順暢，且阿羅哈公
    車車輛長期違法於承德路1段上客，影響當地交通秩序。臺
    北市政府交通局考量乘客權益及交通安全，94年12月21日勘
    定阿羅哈公司下客站往南遷移至華陰街南側25公尺處公車停
    靠區，94年12月28日實施，亦有臺北市政府交通局95年7 月
    18日北市交二字第0953356 5000號函暨其附件1至4（見本院
    卷第79至87頁）附卷可憑。又異議人於上開時、地，駕駛上
    開營業大客車在承德路1段46號前公車停靠區內臨停上、下
    乘客，亦確已影響市區公車停靠站上下乘客，復有臺北市政
    府警察局95年3月31日北市警同分交字第09531307800號函（
    見本院卷第47頁）在卷可考。
  (三)按汽車運輸業營運路線或區○○○路主管機關得視實際需要
    酌予變更，為汽車運輸業管理規則第2條第2項所明定。又公
    路汽車客運業營運班車在市區○○路線及設站地點，應依下
    列原則辦理：(1)其行經市區○○路線及設站地點，基於維護
    當地交通秩序之需要，應與當地政府協議定之。(2)市區○○
    路線，以能便捷直接到達業者在該市區所設之車站為原則。
    (3)市區設站，其間隔不得少於五百公尺。(4)經同意之營運路
    線及設站地點，當地政府如因實際需要得予調整變更，並應
    函請該管公路主管機關辦理，亦為同規則第37條第1項所明
    文；其中第1項第4款雖規定當地政府於調整變更營運路線及
    設站地點時，應函請公路主管機關辦理，惟此之「函請辦理
    」應僅具通知或報備性質，尚非指應得主管機關同意或核准
    之意。本件臺北市○○路○段52號前路段經臺北市政府交通
    局劃設紅色實線前，固為阿羅哈客運公司之合法招呼站。然
    臺北市政府交通局為落實推動城際客運轉運站政策，減少大
    客車於臺北市市區道路繞行及於路側密集設站，以及臺北車
    站週邊汽車客運業利用路側密集設置上客站位衍生之交通、
    環境、噪音及居住品質等原因，認為有對該路段實施管理以
    維護交通安全與順暢之必要，先後以下列措施，對上開路段
    上之客運業者，含阿羅哈客運公司在內詳為宣導：
      1.92年4月8日以北市交二字第09231330601號函預告各業
        者（含阿羅哈客運公司）臺北車站周邊即將進行管制。
      2.93年2月10日以北市交二字第09330551101號函公告並轉
        知業者『臺北車站週邊國道客運及公路客運設站管制區
        ○○○○段）－禁止新設站位。』。
      3.93年11月22日以北市交二字第09335525401號函公告並
        轉知業者「臺北車站週邊國道客運及公路客運管制區○
        ○○○段）－撤除現有路側站位（自國道客運臺北總站
        起用日起實施，得有緩衝期3個月）。」。
      4.94年7月11日召開國道客運臺北總站週邊交通改善第2次
        會議，邀集各公路主管機關及『相關業者』（包含阿羅
        哈客運公司）就路線調整內容開會，經各公司、機關派
        員參加（阿羅哈客運公司有派員參加出席會議，高雄政
        府交通局則以電話請假未出席），決議同意配合路線調
        整，由臺北市政府交通局試行營運計畫函報交通部及交
        通部公路總局核備及於營運後路線調整定案後再辦理正
        式路線調整事宜。
      5.94年8月2日以北市交二字第09433236500號函將國道客
        運臺北總站路線調整計畫呈報交通部，並建請路線調整
        暫以試行方式辦理，待營運後路線調整定案後再辦理正
        式路線調整，另副知各業者自94年8月16日開始試行及
        相關管制事宜。
      6.94年8月16日國道客運臺北總站啟用。
      7.94年9月6日以北市交二字第09433804600號函知阿羅哈
        客運公司，原設於臺北車站週邊國道客運及公路客運設
        站管制區範圍內之原有上客站位均予撤除，請該公司確
        實依試行計畫所載路線行駛。高雄市政府乃於94年9月
        12日以高市交三字第0940032412號函請阿羅哈客運公司
        「依臺北市政府核定行駛動線及站位營運」，另阿羅哈
        客運公司則於94年9月14日透過高雄市政府函覆臺北市
        政府交通局「申請原有臺北市○○路○段52號站址『暫
        緩撤銷』」，函文中並明確說明如因阿羅哈客運公司人
        員及內部作業準備妥當，會盡快遷入國道客運臺北總站
        。
      8.94年9月16日函知各業者，自94年11月16日起開始管制
        。
      9.94年10月11日函文同意阿羅哈客運公司於營運初期適用
        緩衝期之規定，明確告知該公司最終日期為94年11月15
        日。
      10.94年11月4日公告並轉知各業者「臺北車站週邊國道客
        運及公路客運設站管制區○○○○段）－撤除現有路側
        站位實施日期自94年11月16日起。」。
      11.94年11月14日以北市交二字第09435040300號函阿羅哈
        客運公司公司將其「臺北－高雄」、「臺北-嘉義」2
        線下客站整併至臺北市○○路○段46號前，94年11月16
        日實施。
      12.94年11月9日赴現場各業者站牌處張貼公告。
      13.94年11月15日第2次赴現場各業者站牌處張貼公告。
      14.94年11月11日勘定阿羅哈客運公司原設承德路1段52號
        公車停靠區塗銷事宜。
      15.94年10月15日晚間辦理停告區及繪設禁停紅線事宜。
        以上有臺北市政府警察局大同分局95年1月6日北市警同
        分交字第095300040400號函文、臺北市政府交通局95年
        3月23日北市交二字第09531466800號函文暨附件一至九
        、臺北市政府交通局95年4月10日北市交二字第0953169
        9600號函暨附件1至4在卷可參（見本院卷第31至43頁、
        第68至84頁）。是臺北市政府於實施上開宣導措施並設
        置其他招呼站可供阿羅哈客運公司使用後，迨至94年11
        月15日始將臺北市○○路○段52號前原設置之「公車停
        靠區」塗除，並劃設紅色實線以宣示為禁止臨時停車路
        段，核係主管機關本於維護市區道路安全所為之裁量措
        施，難謂違法。
  (四)證人即當日執行勤務舉發本違規事件之臺北市政府警察局大
    同分局警員丙○○，亦於本院調查時到庭具結證稱：本件是
    伊舉發的，當日伊與同事在臺北市○○路○段52號前執行勤
    務，阿羅哈客運公司的人會把客人帶到同路段46號前上車，
    伊在同路段52號前執行勤務，看到上開營業大客車停在同路
    段46號前面，站內的人把客人帶到同路段46號上車，而本件
    舉發當時客人正在上車，當時約有5位乘客正在上車，上開
    營業大客車於該處先讓乘客下車，下完車後，再讓其他乘客
    上車，該營業大客車先讓乘客下車，伊以為只有讓乘客下車
    ，但是乘客下車後，有一段時間沒有乘客下車，上開違規車
    輛仍然停在該處，伊正要過去瞭解狀況，因為該處是禁止乘
    客上車，伊走過去看到阿羅哈客運公司的人正帶乘客上車，
    所以伊開單舉發。又上開營業大客車當時停在公車招呼站停
    車格的後面劃有紅色實線禁止臨時停車處，靠近轉角，緊鄰
    公車停車格停放等語（見本院95年7月31日訊問筆錄，本院
    卷第91、92頁），證明上開營業大客車有違規讓客人上車之
    情形。而本件證人與異議人素不相識，並無任何怨隙，且其
    是依法執行公務之執勤員警，於執行公務時，即受行政懲處
    責任之監督，到庭具結作證更以刑罰擔保其真實性，應無甘
    冒行政懲處及刑法偽證罪責任而恣意誣攀之理，是其前開證
    詞，應堪採信。
  (五)異議人雖在上開本院訊問筆錄時主張依上開臺北市政府函其
    可以在系爭路段臨時停車，且合法下客云云。然依前述說明
    ，異議人在系爭路段確有上客行為，且其臨時停靠位置屬劃
    有紅線實線之禁止臨時停車路段，則有上開證人丙○○之證
    言與其所附之現場照片在卷可考，據此並參照前開說明，異
    議人於前述時、地，有在公車招呼站10公尺內臨時停車之違
    規行為，應可認定。
四、綜上所述，異議人甲○○於上開時、地，駕駛營業大客車而
    將該車停放於公車招呼站10公尺內之違規事實既可認定，則
    執勤警員依據上述道路交通管理處罰條例第55條第2款之規
    定，對於該交通違規行為予以開單舉發，及原處分機關即交
    通部公路總局嘉義區監理所新營監理站經查證後，參照道路
    交通管理事件統一裁罰基準表之相關內容，進而裁處異議人
    罰鍰新臺幣6百元，於法均難認為有何不當。至本件異議內
    容，經核並無理由，故應予以駁回。
五、據上論斷，應依道路交通案件處理辦法第19條，裁定如主文
    。
中    華    民    國    95    年    10    月    14    日
                          交通法庭  法  官   蔡直青
以上正本證明與原本無異。
如不服本裁定應於送達後五日內向本院提出抗告狀。
                                    書記官   劉鴻瑛
中    華    民    國    95    年    10    月    18    日


司法院資訊處製作；財團法人民間司法改革基金會備份。
